最　高　行　政　法　院　裁　定
　　　　　　　　　　　　　　　　　　 96年度裁字第03631號
聲　請　人　頂好人力資源管理顧問有限公司
（即上訴人）
代　表　人　甲○○
上列聲請人因與相對人臺北縣政府間就業服務法事件，對於中華
民國96年4月12日本院96年度判字第583號判決，聲請補充判決，
本院裁定如下：
    主  文
聲請駁回。
聲請訴訟費用由聲請人負擔。
    理  由
一、按「除本編別有規定外，前編第1章之規定，於上訴審程序
    準用之。」、「民事訴訟法…第233條…之規定，於本節準
    用之。」分別為行政訴訟法第263條、第218條所明定。次按
    「訴訟標的之一部或訴訟費用，裁判有脫漏者，法院應依聲
    請或依職權以判決補充之。…脫漏之部分已經辯論終結者，
    應即為判決；未終結者，審判長應速定言詞辯論期日。」為
    民事訴訟法第233條第1項、第3項所規定。又按聲請補充判
    決（或裁定）以訴訟標的之一部、或訴訟費用之裁判有脫漏
    者為限，不包括為裁判所持之理由在內，此觀民事訴訟法第
    233條第1項規定自明。
二、本件聲請意旨略以：聲請人係以複數之法律關係，而請法院
    依單一之聲明而為判決，即學者間所謂重疊的訴之合併，法
    院必須認定聲請人所主張之複數訴訟標的均無理由時，始得
    為其敗訴之判決（參見最高法院72年台上字第1182號判例）
    。惟本院96年度判字第583號判決（以下簡稱本院判決）對
    於聲請人於原審（即臺北高等行政法院）起訴狀「原因事實
    」項下第2、3、4、5及6點、辯論要旨狀(二)「訴訟標的及其
    原因事實」項下第2及4點等攻擊方法之意見，並未依行政訴
    訟法第209條第1項第6款、第3項之規定記載法律上意見，而
    僅論以「縱原審未於判決中就上訴人起訴狀『原因事實』項
    下第2、3、4、5及6點攻擊方法、辯論要旨狀(二)『訴訟標的
    及其原因事實』項下第2及4點攻擊方法，逐一加以論斷，而
    記載『本件事證已臻明確，兩造其餘主張及攻擊防禦方法與
    判決結果不生影響，無逐一論述必要，併此敘明』…」等語
    ，是本件訴訟標的裁判有脫漏，至為明顯。因本院判決未經
    言詞辯論，自屬未辯論終結，爰依行政訴訟法第218條（聲
    請狀漏載同法第263條）準用民事訴訟法第233條第1項、第3
    項（聲請狀誤植為第2項）之規定，聲請速定言詞辯論期日
    ，而為補充判決云云。
三、經查上揭本院判決理由欄第六點第(二)小點後段係記載「…縱
    原審未於判決中就上訴人起訴狀『原因事實』項下第2、3、
    4、5及6點攻擊方法、辯論要旨狀(二)『訴訟標的及其原因事
    實』項下第2及4點攻擊方法，逐一加以論斷，而記載『本件
    事證已臻明確，兩造其餘主張及攻擊防禦方法與判決結果不
    生影響，無逐一論述必要，併此敘明』，惟尚不影響判決結
    果，自與所謂判決不備理由之違法情形不相當。」是本院業
    已依法對於聲請人於原審起訴狀「原因事實」項下第2、3、
    4、5及6點、辯論要旨狀(二)「訴訟標的及其原因事實」項下
    第2及4點等攻擊方法之意見，記載法律上意見，亦即「惟尚
    不影響判決結果，自與所謂判決不備理由之違法情形不相當
    」，並無脫漏，且此為本院判決所持之理由，而非訴訟標的
    之一部或訴訟費用之裁判，揆諸上揭規定及說明，聲請人聲
    請速定言詞辯論期日，而為補充判決，不應准許。
四、依行政訴訟法第104條、民事訴訟法第95條、第78條，裁定
    如主文。
中　　華　　民　　國　　96　　年　　12　　月　　13　　日
                    最高行政法院第四庭
                        審判長法官　鍾　耀　光
                              法官　姜　仁　脩
                              法官　王　德　麟
                              法官　黃　清　光
                              法官　吳　慧　娟
以  上  正  本  證  明  與  原  本  無  異
中　　華　　民　　國　　96　　年　　12　　月　　13　　日
　　　　　　　　　　　　　　　書記官　張　雅　琴
